【裁判字號】    98,聲,2956
【裁判日期】    981007
【裁判案由】    聲明異議
【裁判全文】
臺灣高等法院刑事裁定                  98年度聲字第2956號
聲明異議人
即  受刑人  甲○○
                    （現於行政院衛生署玉里醫院執行中）
上列受刑人因犯強盜等罪，對於臺灣基隆地方法院檢察署檢察官
執行之指揮（97年度執保丙字第28號），認為不當而聲明異議，
本院裁定如下:
    主  文
聲明異議駁回。
    理  由
一、聲明意旨略以：聲明異議人甲○○日前接獲臺灣基隆地方法
    院檢察署（下稱基隆地檢署）檢察官97年度執保丙字第28號
    保安處分執行指揮書，惟聲明異議人所犯強盜案件服刑完畢
    ，先前並獲假釋，假釋期滿日為民國97年11月8 日。基隆地
    檢署檢察官要求聲明異議人需至公立醫院辦理診療及作精神
    鑑定，並需取回診斷證明書、聲明異議人及家屬至該署執行
    科製作筆錄，依刑法第87條第2 項之規定：假釋出獄人就本
    案另有監護保安處分，於假釋期滿後執行。而基隆地檢署執
    行檢察官要求聲明異議人每月均需回診及至基隆地檢署執行
    科報到一次，聲明異議人亦每月遵循，直至98年2 月16日。
    然被令入行政院衛生署玉里醫院才接獲刑後監護執行指揮書
    ，聲明異議人認為，聲明異議人於假釋期滿後即配合基隆地
    檢署執行檢察官一切要求，且完成診療及報到手續，即符合
    刑後監護法定期間範圍內處分起始日，亦即97年11月8 日至
    98年2 月16日，此段期間應視同假釋期滿後保護管束期間之
    延續（保安處分按其情形可以保護管束代之，詳參刑法第86
    條至第90條規定），為此，爰依法聲明異議，請求撤銷原執
    行指揮書，另為正確執行起算日期及期滿日期之執行指揮書
    云云。
二、按受刑人或其法定代理人或配偶以檢察官執行之指揮為不當
    者，得向諭知該裁判之法院聲明異議，刑事訴訟法第484 條
    定有明文。
三、經查：
  (一)聲明異議人甲○○因犯強盜等案件，前經臺灣基隆地方法院
    以93年度訴字第361 號判決，判處應執行有期徒刑四年四月
    ，並應於刑之執行完畢或赦免後，令入相當處所施以監護二
    年，聲明異議人不服，乃向本院提起上訴，經本院以94年度
    交上訴字第36號判決駁回上訴，聲明異議人仍表不服，上訴
    至最高法院，嗣經最高法院以95年度台上字第1147號判決駁
    回上訴而告確定，此有上開判決書及聲明異議人前案紀錄表
    附卷可稽，合先敘明。
  (二)聲明異議人於97年11月8 日假釋期滿前，固於97年9 月16日
    、97年9 月23日、97年9 月24日、97年10月14日、97年10月
    23日、97年10月28日先後至行政院衛生署基隆醫院檢查，有
    聲明異議人提出之該院病歷、檢驗科檢查報告在卷為憑，惟
    並無聲明異議人所稱自97年11月8 日至98年2 月16日期間，
    有於假釋期滿（假釋期滿97年11月8 日假釋期滿）後，配合
    完成診療及報到手續，聲明異議人異議義旨所稱之97年11月
    8 日至98年2 月16日該段期間內，應視為假釋期滿後保護管
    束期間延續之問題，尚屬無據。另刑法第92條第1 項雖規定
    「第86條至第90條之處分，按其情形得以保護管束代之。」
    惟是否以保護管束代替刑法第87條之監護處分，仍應視情形
    而定，原則上應依保安處分執行法第46條之規定辦理。由刑
    法第92條第1 項及保安處分法第46條規定之意旨觀之，經諭
    知監護處分者，得以保護管束代之之情形，以：(1)如設有病
    犯床位之監獄無床位可資執行；(2)欠缺保安處分執行法第46
    條所列之精神病院、醫院、慈善團體，及其最近親屬等適當
    處所可供指定執行監護處分為限。本件檢察官指揮執行聲明
    異議人至行政院衛生署玉里醫院施以監護，此有上揭檢察官
    保安處分（刑後監護）執行指揮書在卷足稽，並無上開欠缺
    保安處分執行法第46條所列醫院之情形，故無聲明異議人所
    述之97年11月8 日至98年2 月16日該段期間內，應視為假釋
    期滿後保護管束期間延續之問題，聲明異議人容有誤會。
  (三)聲明異議人另以：其於97年11月8 日假釋期滿，依刑法第87
    條第2 項規定：假釋出獄人就本案另有監護保安處分，於假
    釋期滿後執行，故其監護處分之起算日應自97年11月8 日起
    算云云。惟按修正前刑法第99條規定：「第86條至第91條之
    保安處分，自應執行之日起經過三年未執行者，非得法院許
    可不得執行之。」而保安處分之執行期間，法律上無如行刑
    權時效期間有停止原因時停止進行之規定，其所謂「應執行
    之日」，在保安處分應於刑之執行前執行之情形，自應係指
    宣告保安處分裁判確定之日；但保安處分應於刑之執行完畢
    或赦免後執行之情形，因在此之前無執行保安處分之可能，
    故此當指刑之執行完畢或赦免之日，因之刑罰、保安處分先
    後執行者，以刑罰執行完畢（或赦免）後，乃開始起算保安
    處分之時效期間。揆諸上開說明，可知修正前刑法第87條第
    2 項所定「得於刑之執行完畢或赦免後，令入相當處所，施
    以監護」，係指刑罰執行完畢（或赦免）後，保安處分開始
    起算之時效期間，並非強制規定保安處分之執行應自刑罰執
    行完畢（或赦免）後當日起算。且保安處分之執行，係由檢
    察官依刑法第86條至第99條、保安處分執行法等規定，依職
    權為之，故檢察官於刑法第99條所規定之執行時效內，自得
    本於職權依具體個案，決定何時執行保安處分。本件檢察官
    於聲明異議人97年11月8 日假釋期滿後，定98年2 月16日為
    保護管束處分，顯係依法決定開始執行之期日，自無違誤。
  (四)綜上，本件檢察官執行指揮並無不當或違法之處，聲明異議
    人以前開事由認檢察官執行之指揮不當而聲明異議，洵難認
    有理由，是其異議之聲明應予駁回。
四、據上論斷，應依刑事訴訟法第486 條裁定如主文。
中    華    民    國    98    年    10    月     7    日
                  刑事第四庭  審判長法  官  陳筱珮
                                    法  官  陳玉雲
                                    法  官  邱滋杉
以上正本證明與原本無異。
如不服本裁定，應於收受送達後五日內向本院提出抗告狀。
                                    書記官  劉貞達
中    華    民    國    98    年    10    月     7    日


司法院資訊處製作；財團法人民間司法改革基金會備份。
